【裁判字號】    95,台非,260
【裁判日期】    951019
【裁判案由】    違反毒品危害防制條例
【裁判全文】
最高法院刑事判決              九十五年度台非字第二六○號
上  訴  人  最高法院檢察署檢察總長
被      告  甲○○
上列上訴人因被告違反毒品危害防制條例案件，對於台灣高等法
院花蓮分院中華民國九十五年六月七日第二審確定判決（九十五
年度上易字第五八號，起訴案號：台灣台東地方法院檢察署九十
四年度毒偵字第四○九號），認為違法，提起非常上訴，本院判
決如下：
    主  文
原判決及第一審判決關於違背法令部分撤銷。
    理  由
非常上訴理由稱：「一、按判決適用法則不當者，為違背法令。
刑事訴訟法第三百七十八條定有明文；又犯施用毒品罪，經觀察
、勒戒後，無繼續施用毒品傾向，經檢察官為不起訴處分，五年
內再犯者，依舊法即（民國）九十三年一月十一日施行前之毒品
危害防制條例第二十條規定，應再裁定送勒戒處所觀察、勒戒，
經觀察、勒戒後，無繼續施用毒品傾向者，仍應為不起訴處分；
有繼續施用毒品傾向者，始依法追訴。倘依新條例第二十條規定
，則無論有無繼續施用毒品傾向，一律依法追訴。二、被告甲○
○於八十七年間，初犯施用第二級毒品安非他命，經檢察官聲請
台灣桃園地方法院裁定送觀察、勒戒後，認無繼續施用毒品之傾
向，檢察官於八十七年六月二十五日以八十七年度偵字第五一八
三號不起訴處分後，甲○○於五年內即九十二年二月間再施用第
二級毒品安非他命，經檢察官聲請台灣士林地方法院於九十二年
五月二十七日以九十二年度毒聲字第五二八號裁定應送勒戒處所
觀察、勒戒。因被告經傳拘無著遭通緝，於九十四年六月十五日
為警緝獲，於九十四年八月二十三日始入台灣士林看守所附設勒
戒處所執行觀察、勒戒，認有繼續施用毒品傾向，有該所九十四
年九月十二日士所衛字第○九四六一○○一六二號函送之證明書
一份附卷可稽，依舊條例第二十條規定，自應起訴併聲請裁定強
制戒治。台灣台東地方法院檢察署檢察官於九十四年十二月二十
一日以九十四年度毒偵字第四○九號案件，就被告甲○○施用第
二級毒品安非他命之罪嫌，向台灣台東地方法院聲請簡易判決處
刑，詎台灣台東地方法院受理九十五年度易字第四十七號時，認
舊毒品危害防制條例較有利於行為人，並誤認被告該次觀察勒戒
及強制戒治，均已執行完畢，對於舊法所定應併同起訴之規定，
疏忽審酌，逕為公訴不受理判決，檢察官不服依法上訴，台灣高
等法院花蓮分院未察，駁回上訴，顯有判決適用法則不當之違背
法令。三、爰依刑事訴訟法第四百四十一條、第四百四十三條提
起非常上訴，以資糾正」等語。
本院按判決不適用法則或適用不當者，為違背法令，刑事訴訟法
第三百七十八條定有明文。又九十二年七月九日修正公布，九十
三年一月十一日施行前之毒品危害防制條例第二十條規定，犯施
用毒品罪經送觀察、勒戒後，無繼續施用毒品傾向者，應由檢察
官為不起訴之處分或少年法院（庭）為不付審理之裁定；經檢察
官為不起訴處分或少年法院（庭）為不付審理之裁定後，五年內
再犯，經觀察、勒戒後，無繼續施用毒品傾向者，仍應為不起訴
處分或不付審理之裁定，有繼續施用毒品傾向者，則應依法追訴
。上開五年內再犯情形，依修正後同條例第二十條之規定，無論
有無繼續施用毒品傾向，應一律依法追訴。本件被告甲○○於八
十七年間，初犯施用第二級毒品安非他命，經檢察官聲請台灣桃
園地方法院裁定送觀察、勒戒後，認無繼續施用毒品之傾向，經
檢察官於八十七年六月二十五日為不起訴處分（八十七年度偵字
第五一八三號不起訴處分），被告於五年內即九十二年二月間再
施用第二級毒品安非他命，經檢察官聲請台灣士林地方法院於九
十二年五月二十七日裁定應送勒戒處所觀察、勒戒（九十二年度
毒聲字第五二八號）。因被告經傳拘無著而被通緝，於九十四年
六月十五日為警緝獲，九十四年八月二十三日送台灣士林看守所
附設勒戒處所執行觀察、勒戒，認有繼續施用毒品傾向，有該所
九十四年九月十二日士所衛字第○九四六一○○一六二號函檢附
之「台灣士林看守所附設勒戒處所有無繼續施用毒品傾向證明書
」、「有無繼續施用毒品傾向評估標準紀錄表」附卷可稽（見台
灣士林地方法院檢察署九十四年度毒偵緝字第一一一號卷倒數第
七至九頁）。第一審及原審判決，均認比較修正前後之新舊法後
，以舊法對於被告較為有利，而應適用修正前之第二十條規定。
惟被告於五年內再犯施用第二級毒品安非他命經送觀察、勒戒後
，既認有繼續施用毒品傾向，依修正前同條例第二十條規定，即
應依法追訴。則第一審檢察官於被告經送觀察、勒戒期滿後，據
以向第一審法院聲請簡易判決處刑，即無不合，乃第一審法院未
審酌被告於九十四年八月二十三日至同年九月二十二日接受觀察
、勒戒之執行後，認有繼續施用毒品之傾向，即遽以檢察官就被
告前開第二次施用第二級毒品安非他命之同一案件，既經觀察、
勒戒，執行期滿，復再聲請簡易判決處刑，而以其聲請之起訴程
序顯然違背規定，逕為公訴不受理之諭知，即有判決適用法則不
當之違背法令。原判決未加糾正而予維持，駁回檢察官在第二審
之上訴，同屬違誤。案經確定，非常上訴意旨執以指摘，為有理
由，惟原判決尚非不利於被告，應僅由本院將原判決及第一審判
決關於違背法令部分撤銷，以資糾正。
據上論結，應依刑事訴訟法第四百四十七條第一項第一款前段，
判決如主文。
中    華    民    國  九十五  年    十    月   十九   日
                      最高法院刑事第十一庭
                          審判長法官  謝  俊  雄
                                法官  陳  世  雄
                                法官  魏  新  和
                                法官  吳  信  銘
                                法官  徐  文  亮
      本件正本證明與原本無異
                                      書  記  官
中    華    民    國  九十五  年    十    月  二十四  日
                                                      Ｋ


司法院資訊處製作；財團法人民間司法改革基金會備份。
